【裁判字號】    95,判,716
【裁判日期】    950518
【裁判案由】    營利事業所得稅
【裁判全文】
最  高  行  政  法  院  判  決
                                     95年度判字第00716號
上  訴  人  泰聲音響工業股份有限公司
代  表  人  乙○○
被 上訴 人  財政部臺灣省北區國稅局
代  表  人  甲○○
上列當事人間因營利事業所得稅事件，上訴人不服中華民國93年
8月26日臺北高等行政法院91年度訴字第5417號判決，提起上訴
。本院判決如下：
    主  文
上訴駁回。
上訴審訴訟費用由上訴人負擔。
    理  由
一、緣上訴人民國83年度營利事業所得稅結算申報，被上訴人初
    查以其未提示帳證備查，依所得稅法第83條規定按同業利潤
    標準（行業代號3177-99，淨利率10%）核定其所得額為新台
    幣（下同）6,177,606元，應補徵營利事業所得稅1,532,488
    元。上訴人不服，申經復查決定以經通知上訴人於88年9月8
    日提示帳證備查，上訴人仍未依限提示，乃維持原核定。上
    訴人復提起訴願，遭決定駁回，遂提起行政訴訟。
二、本件上訴人於原審起訴主張：上訴人為揚聲器製造加工廠，
    於69年7月奉准設立，經營模式以加工及代工後外銷國外進
    口商為主。上訴人從協力廠商購進半成品如喇叭架、磁鐵、
    下鐵、鐵盆、音箱鼓紙、音圈等零件，經人工組裝完成，稱
    為揚聲器或喇叭，是所營純屬加工業而非製造業，按中華民
    國稅務行業標準分類僅有批發、零售、製造等行業卻無加工
    業，顯與事實不符。上訴人依規定設置現金帳、日記帳、總
    帳、銷貨帳、進貨帳、存貨帳等，並按期申報營業人銷售額
    、稅額及營利事業所得稅，83年度所有原物料均依法取得憑
    證並開立統一發票，產品進銷存貨亦有憑證可供勾稽查核，
    惟遭逢颱風淹水，部分會計憑證受損，復因會計人員離職交
    接不清，帳證整理不易，致無法按時提示帳證供核，被上訴
    人逕依同業利潤標準核定所得6,177,606元，補徵營利事業
    所得稅1,532,488元，難令心服，現已備妥相關帳證，請予
    重核。被上訴人重查後所稱上訴人之帳簿憑證不完備，成本
    表所載資料與營利事業所得稅結算申報書所載金額不吻合乙
    節，均不實在。上訴人主張適用查核準則第58條第2項規定
    ，且若查核有不合理之處，可予剔除，而非認定全部無法查
    核等語，求為判決撤銷原處分及訴願決定。
三、被上訴人則以：上訴人83年度營利事業所得稅結算申報案，
    因未提示帳證備查，被上訴人初查依所得稅法第83條規定，
    按同業利潤標準（行業代號3177-99，淨利率10%）核定其所
    得額為6,177,606元，應補徵營利事業所得稅1,532,488元。
    上訴人主張已依規定設置帳冊，取得合法憑證，要求成本重
    新查核，申請復查。經被上訴人通知上訴人於88年9月8日提
    示帳證備查，上訴人88年9月19日又來函主張產品規格繁雜
    ，成本分析尚須一些時間，要求延期至88年9月25日前提示
    ，因未於期限內（88年9月8日前）申請，與營利事業所得稅
    查核準則第6條第3項規定不符，被上訴人遂於88年9月29日
    以北區國稅一第88119124號函復未同意辦理，惟上訴人仍未
    於提示日前提示相關帳證資料供核，遂駁回其復查之申請。
    上訴人以「已依規定設帳及取具合法憑證；成本進銷存可勾
    稽，90年10月6日前提示相關資料供核」提出訴願，訴願階
    段被上訴人於91年7月3日通知上訴人於91年7月15日提示帳
    證供核，有上訴人簽收之雙掛號回執可稽，惟上訴人亦未提
    示帳證供核，被上訴人遂依同業利潤標準核定所得額，揆諸
    所得稅法第83條第1項規定，尚無違誤。本件上訴人於原查
    、復查、訴願階段均要求延期而未依限提示帳證供核，又以
    同一理由提出訴訟，所訴核無足採。經依上訴人起訴後提示
    帳簿資料查核結果：上訴人備有日記帳、現金帳、總帳、銷
    貨帳、進貨帳、存貨帳等，其中日記帳僅登錄上期結轉金額
    無其他會計事項登錄，帳載並不完整。其存貨採實地盤存制
    ，存貨帳並未依產品名稱及銷貨發票開立之品名數量逐筆登
    載，亦無明細可供勾稽，依稅捐稽徵機關管理營利事業會計
    帳簿憑證辦法，製造業尚須設置領料帳及生產記數簿等帳簿
    ，上訴人未設置齊備帳簿並詳載會計項目。經核對製成品產
    銷存明細表之品名F01汽車喇叭2"F27盆架10"與銷貨帳產品
    名稱並無法核對。上訴人提示之直接原料耗用明細表其(1)製
    成品F07汽車喇叭61/4產量為33P 52個，依其申報耗料為M90
    9高音喇叭6個，用料6個，生產52個。(2)F08汽車喇叭7"產量
    16,082個，申報耗用料M705Ｔ7"1個，其申報耗用料及產出
    產品數量顯著不相配合，顯係為供查核而拼輟而成。(3)依直
    接原料明細表申耗原料合計38,725,722元與營利事業結算申
    報書之營業成本明細表合計直接原料43,932,507元，其差異
    數達5,206,785元。(4)成本分析表中直接原料合計38,725,72
    2元、總營業成本57,306,616元，與營利事業所得稅結算申
    報書之營業成本中，直接原料耗料43,932,507元，製造成本
    62,513,401元，其金額亦不相符。(5)又期末存料成本表中合
    計期末存料為1,450,405元，其營利事業結算申報書─資產
    負債表及營業成本表所載期末存料為419,620元亦未相符。
    綜上查核，上訴人之帳簿憑證不完備，成本表所載資料與營
    利事業所得稅結算申報書所載金額亦均未吻合，原查、復查
    及訴願決定並無不合等語，資為抗辯。
四、原審斟酌全辯論意旨及調查證據之結果，以：上訴人83年度
    營利事業所得稅結算申報，被上訴人初查以其經通知於87年
    9月8日提示帳證備查而未提示，按同業利潤標準（行業代號
    3177-99，淨利率10%）核定其所得額為6,177,606元，補徵
    營利事業所得稅1,532,488元。嗣上訴人循序申請復查及提
    起訴願，被上訴人再先後通知上訴人於88年9月8日及91年7
    月15日提示帳證供核，上訴人均未提示之事實，有審查報告
    書、被上訴人通知函及掛號郵件收件回執等在原處分卷可稽
    ，且為上訴人所不爭，堪認為真實。是被上訴人依同業利潤
    標準核定其所得額，訴願決定予以維持，揆諸所得稅法第83
    條第1項規定，並無不合。上訴人起訴雖主張其因遭逢颱風
    淹水，部分會計憑證受損，復因會計人員離職交接不清，帳
    證整理不易，致無法按時提示帳證供核，現已備妥相關帳證
    ，請予重核。惟經被上訴人依其起訴後提示之帳簿資料查核
    結果，其日記帳僅登錄上期結轉金額無其他會計事項登錄，
    帳載不完整；存貨採實地盤存制，存貨帳未依產品名稱及銷
    貨發票開立之品名數量逐筆登載，亦無明細可供勾稽，且未
    依規定設置領料帳、生產記數簿等並詳載會計項目；製成品
    產銷存明細表中部分品名與銷貨帳產品名稱無法核對；直接
    原料明細表有部分製成品申報耗用料及產出產品數量明顯不
    相配合，且申耗原料數額與營利事業所得稅結算申報書之營
    業成本明細表之直接原料數額不符，差額高達5,206,785元
    ，而單位成本分析表中直接原料、總營業成本之金額，與營
    利事業所得稅結算申報書之營業成本明細表中直接原料耗料
    、製造成本之金額亦不相符，另原物料進耗存明細表中期末
    存料與營利事業結算申報書─資產負債表及營業成本明細表
    所載期末存料亦不相符，有各該帳簿資料影本在原處分卷可
    按，足認上訴人之帳簿憑證不完備，成本表所載資料與營利
    事業所得稅結算申報書所載金額諸多不符，其主張帳證已齊
    備可供查核，顯無可採。上訴人又主張適用查核準則第58條
    第2項規定，可將查得不合理之處剔除云云。惟查核準則第
    58條第2項係就原料超耗之情形所為規定，非謂帳證不完備
    、帳載不符時亦可查核，其主張亦無足取。從而原處分及訴
    願決定均無違誤，上訴人徒執前詞，聲請撤銷，為無理由，
    應予駁回等語為由駁回上訴人原審之訴。
五、上訴人上訴意旨略謂：依被上訴人於原審提出之答辯書所述
    情形，則上訴人83年度營利事業所得稅應依查核準則第58條
    第2項辦理。而被上訴人原審答辯理由書所述上訴人於原審
    所提之文件係為電腦重整前之文件，上訴人已於原審另行補
    提正確之報表，並於93年2月26日送至被上訴人處查核，且
    被上訴人逕予駁回卻未予上訴人說明機會，被上訴人原審所
    提答辯狀與事實諸多不符，況依查核準則第57條之規定，只
    要補進銷存明細表及成本表就要按查帳方式查帳，不得按同
    業成本標準核定，故帳證完備與否與成本無關，且毋須存貨
    帳之記載。再則，若查核有不合理的部分，則可以剔除，不
    因僅有小部分不合理就認定全部不能查核。另有關直接原料
    數據不合部分，係調整材料之故等語，爰請判決廢棄原審判
    決，撤銷原處分及訴願決定。
六、按：「稽徵機關進行調查或復查時，納稅義務人應提示有關
    各種證明所得額之帳簿、文據；其未提示者，稽徵機關得依
    查得之資料或同業利潤標準，核定其所得額。」為行為時所
    得稅法第83條第1項所明定。另按「帳簿文據不能提示者，
    除係由於有關機關因公調閱，得依本準則第11條第4項規定
    辦理者以外，如在規定送交調查時間以內申請延期提示，稽
    徵機關應予受理，但延期最長不得超過1個月，並以一次為
    限。」營利事業所得稅查核準則（下稱查核準則）第6條第3
    項亦定有明文。由上開法規意旨得知，營利事業之納稅義務
    人，應於稽徵機關進行調查或復查時；或於稽徵機關受理後
    ，至遲於延長1個月內，應提示證明營利所得之帳簿、文據
    供稽徵機關查核；如逾上開調查、復查或延長1個月後，尚
    未提示者，稽徵機關自得依查得之資料或同業利潤標準，核
    定其營利事業所得額。本件上訴人83年度營利事業所得稅結
    算申報，被上訴人初查以其經通知於87年9月8日提示帳證備
    查而未提示，遂按同業利潤標準（行業代號3177-99，淨利
    率10%）核定其所得額為6,177,606元，補徵營利事業所得稅
    1,532,488元。嗣上訴人循序申請復查及提起訴願，被上訴
    人再先後通知上訴人於88年9月8日及91年7月15日提示帳證
    供核，上訴人均未提示之事實，業經原審審認無誤。從而，
    原審認復查及訴願決定，維持被上訴人依同業利潤標準核定
    所得額之處分，揆諸上開行為時所得稅法第83條第1項規定
    意旨，核無違誤。次按查核準則第58條第2項：「製造業不
    合前項規定者，其耗用之原料如超過各該業通常水準，超過
    部分，除能提出正當理由，經查明屬實者外，應不予減除。
    」係就原料超耗之情形所為規定，非謂帳證不完備、帳載不
    符時亦可查核。本件上訴人未於被上訴人調查、復查時，甚
    或延長至訴願時，提示帳簿文據供核之事實，已詳前述說明
    ，被上訴人依行為時所得稅法第83條第1項規定，核定其所
    得額，自無不合，原審認上訴人主張適用查核準則第58條第
    2項規定，可將查得不合理之處剔除，核無足採，於法並無
    違誤。未按，上訴意旨如僅係涉及原審判決事實認定與證據
    取捨，與違背法令無涉，依行政訴訟法第242條規定意旨，
    自不得作為上訴本院之理由。上訴人主張：其於提起本件行
    政訴訟後，已於93年2月26日提示正確帳簿文據供被上訴人
    查核，但被上訴人未予置理，更提出與事實不符之答辯云云
    ，核係指摘原審事實認定，與法規適用無涉，自不得作為上
    訴本院之理由。綜上所述，本件上訴意旨為無理由，應予駁
    回。
據上論結，本件上訴為無理由，爰依行政訴訟法第255條第1項、
第98條第3項前段，判決如主文。
中    華    民    國    95    年    5     月    18    日
                  第二庭審判長法  官  廖  政  雄
                              法  官  林  清  祥
                              法  官  鍾  耀  光
                              法  官  姜  仁  脩
                              法  官  胡  國  棟
以  上  正  本  證  明  與  原  本  無  異
中    華    民    國    95    年    5     月    19    日
                              書記官  莊  俊  亨


司法院資訊處製作；財團法人民間司法改革基金會備份。
